臺灣高等法院臺中分院刑事判決　　　　94年度上訴字第1566號
上　訴　人　台灣苗栗地方法院檢察署檢察官
被　　　告　乙○○
選任辯護人　李淑女　律師
上列上訴人因被告強盜案件，不服台灣苗栗地方法院中華民國94
年6月16日第一審判決（93年度訴字第458號，起訴案號：93年度
偵字第2851號），提起上訴，本院判決如下：
    主  　　文
原判決撤銷。
乙○○竊盜，處有期徒刑伍月，如易科罰金，以參百元折算壹日
。扣案之白色塑膠袋壹個沒收。
    事　　　實
一、乙○○意圖為自己不法之所有，於民國（下同） 93年7月30
    日晚上8時45分許（起訴書誤載為8時），進入苗栗縣後龍鎮
    ○○路46之40號「巧鄰生鮮超市」內，趁店員不注意之際，
    徒手竊取店內擺設之易開罐台灣啤酒 4瓶、統一滿漢原味香
    腸及蒜味香腸各1盒、活性碳片純棉紗布口罩6片等物品，價
    值合計新台幣（下同） 452元，得手後放入自備之白色購物
    袋內，未經結帳走到入口處，用手將自動門拉開準備離去之
    際，適為店長甲○○發現，乃上前喊叫：「先生、先生」等
    語，乙○○不予理會，逕自走出店外，甲○○一路跟在後面
    欲叫住乙○○，然乙○○仍不加以理睬，走到距離「巧鄰生
    鮮超市」店門口約15公尺，由中國石油股份有限公司後龍加
    油站（以下簡稱後龍加油站）所設置之停車位，開啟其所停
    放車號W5－8623號自用小客車車門，進入車內發動引擎，甲
    ○○站在車旁用手輕敲駕駛座之車窗，乙○○將車門反鎖以
    倒車方式，欲將緊靠民宅牆壁之車頭駛出，甲○○跑到車後
    用手抓住尾部之擾流板，企圖阻擋乙○○離開，然乙○○仍
    緩速倒車到後龍鎮○○路旁，達到車頭可以往前開之空間，
    遂加速沿中華路往北方向逃逸，甲○○見阻攔無效始鬆手並
    用筆抄下車號，再以電話向警方報案，並提供車號給警方，
    苗栗縣警察局竹南分局後龍分駐所員警據報後，循線於同日
    晚上9時10分許，在苗栗縣後龍鎮南龍里7鄰城外 93之3號乙
    ○○住處，查獲乙○○，警方除扣得乙○○所有供行竊用之
    白色購物袋1個外，並扣得易開罐台灣啤酒4瓶、統一滿漢原
    味香腸及蒜味香腸各1盒、活性碳片純棉紗布口罩6片等贓物
    。
二、案經甲○○訴由苗栗縣警察局竹南分局報請臺灣苗栗地方法
    院檢察署檢察官偵查起訴。
    理　　　由
一、右揭事實，業據被告乙○○供認不諱，核與告訴人甲○○於
    警詢時指訴及原審偵、審中證述之情節相符，並有告訴人甲
    ○○出具之贓物認領保管單2紙、照片11幀、 苗栗縣警察局
    竹南分局後龍分駐所查訪報告書1紙、查訪紀錄表2紙、警繪
    現場圖1紙在卷足憑， 及被告乙○○所有供裝贓物用之白色
    購物袋1個扣案足資佐證，是被告乙○○上開之自白， 與事
    實相符。
二、公訴人以被告乙○○於駕車離去之際，明知告訴人立於車後
    ，竟當場以強行倒車及前進之強暴方式，擺脫告訴人甲○○
    之阻攔，駕車逃離，認被告乙○○於竊盜行為後，為防護贓
    物、脫免逮捕，有當場施予強暴之情形，已構成刑法第 329
    條、第328條第1項之準強盜罪云云。惟查：
　(1)告訴人甲○○於93年7月31日向檢察官證述： 「（問：是否
　  看到有人行竊？）沒有，當時我只有看到嫌疑人乙○○他從
    入口處出去，一般正常來講，入口只能進不能出，我發現很
    可疑，所以我就向前叫住他，但他沒有理我繼續往外走，之
    後他就進入車子裡，我就上前去敲他的車門，被告他把車門
    鎖鎖起不理我，我看到沒有要下來的意思，就走到他的車後
    抓住他的尾翼要阻止他離開，可是被告竟然開始倒車，我就
    馬上喊救命，之後跟著車子一直往後退，退到馬路上我發現
    沒有人來救我，並且被告的車子已經往前加速掉頭要離開了
    ，我沒有辦法再抓住就鬆手，之後我就拿起隨身帶著的筆就
    抄下他的車號，他的車子是沿著中華路往北行駛。」（偵查
    卷第32頁、第33頁）；復於94年6月2日在原審以證人身分接
    受交互詰問時證述：「（問：當時確定他手上的東西是巧鄰
    的東西嗎？）我懷疑。」、「（問：有無阻擋他？）沒有，
　　我只有叫他而已。」、「（問：他有無停下來？）沒有。」
　  、「（問：他的反應？）不把我當作一回事，一直往外走，
    走到加油站上他的轎車，我敲他車門，他沒有理會我，把門
    反鎖，我想他要離開，我就到車後攔他。」、「當時我站在
    車後，他是否退到中華路中線的部分，我無法確定。他離開
    的方向是朝中華路北方離開。」、「他當時倒車到何地步，
    我不清楚，但是他倒完之後就可以直接把車開往中華路。」
    、「（問：當時，妳在他倒車時，抓著他車尾翼有何作用？
    ）攔下他要問他，從巧鄰那邊拿到的東西是否已經結帳了。
    」、「（問：他在倒車離去，是否有前進後退的方式來阻擋
    妳的阻擋？）沒有。」˙˙˙「（問：你一開始叫他先生時
    ，妳的音量他聽得到嗎？）我想他聽得到。」、「（問：被
    告停車的位置，一定要倒車，才可以離開嗎？）如果是我開
    車的話，一定要倒車才能離開。」、「（問：從頭到尾，有
    無要抓他的意思？）我只是想要問他那東西是不是我們店裡
    面沒有結帳的商品。」、「（問：他倒車只有倒那一次嗎？
    ）是，一直倒到他可以出去，就直接開車離開。」、「（問
    ：他在倒車時，妳在哪裡？）我在他車子的正後方，他開始
    倒車，我覺得不對，就大喊救命。」、「（問：妳如何閃？
    ）我跟著後退，手一直抓著車的尾翼，一直到他可以開車往
    中華路方向，並加速時，我才鬆手。」、「（問：被告倒車
    的速度為何？）不至於快到讓我須立刻閃避。」、「（提示
    偵卷第29頁下方照片，問：妳抓住的是否為車上的擾流板？
    ）是。」、「（提示偵卷第44頁照片，問：被告上車之前，
    車頭是朝照片哪一個方向？）好像比較靠近『環車服務區』
    壓克力看板。」、「（問：他車子的方向是斜斜的？）向環
    車服務區方向，停車方向有點斜斜的。」、「（問：妳站在
    被告車子後面，有無感覺他倒車時猛踩油門？）沒有。」、
    「（問：當時妳主觀上，認為他倒車是要離開，還是要撞妳
    ？）要離開。」等語（原審94年6月2日審判筆錄第3頁至第1
    2頁）。
　(2)證人即後龍加油站員工柳惠茹先於93年9月9日檢察官偵查中
　  證述：「當天我在加油站裡聽有一個女子大叫救命呀快報警
    ，我就看到加油站與巧鄰超市的停車場有一名女子拉著一台
    汽車的車尾，好像不要讓車子開走的樣子，可是她拉的那台
    車子還是一直倒車，等車子倒好可以往前走的時候，該名女
    子還是拉著車，一直到車子開到馬路上加速離開的時候，該
    名女子拉不住才放手，該名女子還有追了幾步。」（偵查卷
    第51頁、第52頁）。於原審交互詰問時證述：「（問：當時
    被告倒車的情形？）他車是斜停，往後倒，左轉往中華路方
    向開走。」、「（問：該車有無前進後退？）沒有。」、「
    （問：有沒有聽到甲○○小姐在喊叫？）有。」、「（問：
    她叫什麼？）救命、來人。」、「（問：那時候，她站在哪
    裡？）車的後面。」、「（問：看到被告倒車時，速度如何
    ？）不會很快。」等語（原審94年6月2日審判筆錄第13頁至
    第15頁）。
　(3)從上開證人甲○○所證述：被告乙○○在倒車離去，沒有用
　　前進後退的方式來阻擋甲○○，被告乙○○的位置一定要倒
　  車，才可以離開；告訴人甲○○只是想要問被告乙○○那東
    西是不是店裡面沒有結帳的商品；被告乙○○倒車只有倒那
    一次，一直倒到他可以出去，就直接開；被告乙○○一定要
    倒車，否則右轉就會開到加油站裡面；被告乙○○倒車的速
    度不至於快到讓告訴人甲○○須立刻閃避；告訴人甲○○站
    在被告車子後面，沒有感覺他倒車時猛踩油門；告訴人甲○
    ○認為被告乙○○倒車是要離開，不是要撞告訴人甲○○之
    情節，及證人柳惠茹所證述：被告乙○○的車子是斜停，往
    後倒左轉往中華路方向開；該車沒有前進後退；被告倒車速
    度不會很快之情節，相互佐證，再參以卷附現場照片及警繪
    現場圖所示，被告乙○○停車位置是朝民宅方向斜停，車頭
    靠近「環車服務區」之看板，倘被告乙○○要駕車離開惟有
    倒車一途，不可能往前開，否則就會撞上「環車服務區」下
    方的花壇，可見告訴人甲○○追逐被告乙○○目的，只是要
    詢問購物袋內物品是否店內的東西？是否已結帳，而非確定
    被告竊取店內物品而要逮捕被告乙○○，而被告乙○○之所
    以要倒車，是因其車前方有障礙物無法往前開，必須先倒車
    方能離開，且是採緩慢往後倒車方式，並無猛踩油門之情形
    發生，亦未見以前進後退方式故意衝撞告訴人，被告亦辯稱
    當時很緊張，一直想要駕車趕快離開，沒有故意要用車衝撞
    告訴人之意思等語。足見被告之目的僅是單純要離開，且係
    被動甩開告訴人甲○○之糾纏，並無主動攻擊告訴人甲○○
    之舉，自與所謂為防護贓物、脫免逮捕或湮滅罪證，而當場
    施以強暴脅迫之準強盜罪要件不符。公訴人認被告所為合於
    準強盜罪嫌云云，自不足取。
三、告訴人甲○○因攔阻未成，記下車號以電話向警方報案，於
    電話中向警方報稱：剛剛有人在我們店裡拿東西未結帳等語
    （原審94年6月2日審判筆錄第9頁） 。而證人即警員張維穩
    亦在原審證述：「（問：當時甲○○如何向警方報案？）打
    電話報案，她有提供車號，我們利用電腦查詢車主。」、「
    （問：她如何報案？）她說有個客人拿東西，沒有結帳跑掉
    ，請警方處理。」、「（問：你們查訪的情形？）查到車籍
    地後，連我有 4位警員，直接到被告住處，我們看到該處燈
    亮著，就問被告的父親該車之前由何人開，他說是他兒子，
    我們就請他叫他兒子出來，我就詢問乙○○，剛剛是否有到
    巧鄰超市買東西，沒有付錢，他回答有，我問他東西呢，他
    就把東西拿出來。」、「（問：到被告家，他爸爸說車是乙
    ○○在開的，你們是否懷疑就是嫌疑人？）我是直接問乙○
    ○，問他有無到巧鄰超市買東西，沒有付錢，他說有。」、
    「（問：贓物如何解出？）香腸是乙○○當場直接交出來的
    ，至於其他東西，如口罩，是我們做完高小姐的筆錄時，高
    小姐說不只這些，應該還有其他東西，我們在派出所問乙○
    ○，乙○○說還有其他東西放在家裡，就帶我們去他家裡拿
    。」、「（問：你們當時查的時候，車主是誰？）乙○○本
    人。」等語（原審94年6月2日審判筆錄第19頁至第21頁）。
  　從證人張維穩警員上開證詞以觀，顯然證人張維穩接到值班
    警員轉告「巧鄰生鮮超市」有人未結帳離開，就足以合理懷
    疑該人有竊取超市內物品之行為，並根據車號查知車主是被
    告乙○○，再前往被告乙○○家中追查，由被告乙○○之父
    口中得知該車不久前是由被告乙○○所駕駛，因而逕問在場
    之被告乙○○，被告乙○○始全盤供出竊盜之犯行，並交出
    竊得之贓物，是被告乙○○上開坦承竊盜之行為，尚不符自
    首減刑之要件。辯護人指被告合於自首規定云云，即不足採
    。
四、核被告所為係犯刑法第320條第1項之普通竊盜罪，公訴人認
    應成立刑法第329條、第328條第1 項之準強盜罪，尚有未洽
    ，起訴法條應予變更。原審雖予被告論科，然原判決未審酌
    被告行竊被發現後，告訴人要求結帳，被告仍不予理會，將
    贓物帶走，逕自駕車離去，且部分贓物係被害人追查才取出
    ，態度惡劣，縱所得財物不多，但對商家仍屬損害，予以緩
    刑，並非適當，是檢察官上訴意旨認被告應成立之準強盜罪
    ，雖非可採，但原判決既有可議，即應予撤銷改判，爰審酌
    被告素行尚佳，一時貪念而行竊，所得財物業經警起出發還
    被害人等一切情狀，量處有期徒刑五月，並諭知易科罰金之
    折算標準示懲。至扣案之白色購物袋 1個，係被告乙○○所
    有，供其行竊所用之物品，應依法宣告沒收。
五、據上論斷，應依刑事訴訟法第369條第1項前段、第364 條、
    第299條第1項前段，第300條，刑法第320條第1項、第41 條
    第1項前段、第38條第1項第2款，罰金罰鍰提高標準條例第1
    條前段、第2條，判決如主文。
本案經檢察官丙○○到庭執行職務。
中　　華　　民　　國　　94　　年　　12　　月　　20　　日
　　　　　　　刑事第三庭　審判長法　官　王　增　瑜
                                法　官　廖　柏　基
                                法　官　陳　欣　安
上列正本證明與原本無異。
如不服本判決應於收受送達後十日內向本院提出上訴書狀，其未
敘述上訴之理由者並得於提起上訴後十日內向本院補提理由書（
均須按他造當事人之人數附繕本）。
                                書記官　阮　正　枝
中　　華　　民　　國　　94　　年　　12　　月　　21　　日
附錄條文：
刑法第320條：(普通竊盜罪、竊佔罪)
意圖為自己或第三人不法之所有，而竊取他人之動產者，為竊盜
罪，處五年以下有期徒刑、拘役或五百元以下罰金。
意圖為自己或第三人不法之利益，而竊佔他人之不動產者，依前
項之規定處斷。
前二項之未遂犯罰之。
                                                      Ｒ
